【裁判字號】    95,易,306
【裁判日期】    950731
【裁判案由】    竊盜等
【裁判全文】
臺灣嘉義地方法院刑事判決               95年度易字第306號
    公  訴  人  臺灣嘉義地方法院檢察署檢察官
    被      告  乙○○
    指定辯護人  本院公設辯護人  戊○○
上列被告因竊盜等案件，經檢察官提起公訴（九十五年度偵字第
二八五四、三○七三、三四三○號），本院合議庭裁定由受命法
官獨任進行簡式審判程序，依協商程序而為判決如下：
    主  文
乙○○連續攜帶兇器竊盜，未遂，累犯，處有期徒刑捌月，扣案
之扳手壹支沒收；又意圖為自己不法之所有，而侵占離本人所持
有之物，科罰金新臺幣參仟元，如易服勞役以新臺幣壹仟元折算
壹日。
    事實及理由
一、本件被告乙○○所涉犯者為刑法第三百二十一條第一項法定
    刑為「六月以上、五年以下有期徒刑」之加重竊盜罪、第三
    百三十七條法定刑為「五百元以下罰金」之侵占罪，非死刑
    、無期徒刑、最輕本刑為三年以上有期徒刑之罪或高等法院
    管轄第一審案件。本院行準備程序中，被告就被訴事實為有
    罪之陳述，經告知簡式審判程序之旨，並聽取檢察官及被告
    之意見後，本院爰依刑事訴訟法第二百七十三條之一第一項
    裁定由受命法官獨任進行簡式審判程序。因此，本件簡式審
    判程序之證據調查依刑事訴訟法第二百七十三條之二規定不
    受同法第一百五十九條第一項、第一百六十一條之二、第一
    百六十一條之三、第一百六十三條之一及第一百六十四條至
    第一百七十條規定之限制。此外，本件行簡式審判程序後，
    檢察官請求就被告願受科刑之範圍於審判外進行協議，經本
    院同意且指定本院公設辯護人協助進行協商，當事人雙方就
    「連續攜帶兇器竊盜，未遂，累犯，處有期徒刑八月；侵占
    離本人所持有之物，科罰金新臺幣參仟元；扣案物品依法沒
    收」等科刑範圍達成合意且被告認罪（本院卷第四十一頁訊
    問筆錄），而由檢察官聲請本院改依協商程序而為判決，均
    合先敘明。
二、本件犯罪事實、證據及應適用之法條，除犯罪事實部分補充
    「．．丙○○住處，以扳手拆卸丙○○所有之吊車馬達時，
    適為．．扳手棄置現場，竊盜因而不遂。．．海口寮五十六
    號圍牆旁，竊得趙宜嘉所有電線一捆（起訴書誤載不詳人所
    有）。．．竊得甲○○所有．．。九十五年三月二十七日十
    五時許，在嘉義市○○○街五十號圍牆旁，竊得．．。竊得
    丁○○所有．．。九十五年四月二十四日上午七時許，在嘉
    義市○○街五八七號前（起訴書誤載為上海路與漢口路口）
    ，竊取謝存益（起訴書誤載為謝存義）所有價值約三百元之
    鋁門窗一個，．．竊得王慶安所有價值約七千元之鐵窗一組
    ，．．。」等語，證據部分補充被告於本院之自白、搜索扣
    押筆錄、照片、被害報告、贓物認領保管單、扣案扳手，餘
    皆引用檢察官起訴書之記載（如附件）。
三、被告行為後，九十五年六月十四日修正公布，同年七月一日
    施行之刑法施行法第一條之一第一項、第二項前段增訂「中
    華民國九十四年一月七日刑法修正施行後，刑法分則編所定
    罰金之貨幣單位為新臺幣。九十四年一月七日刑法修正時，
    刑法分則編未修正之條文定有罰金者，自九十四年一月七日
    刑法修正施行後，就其所定數額提高為三十倍。」等內容。
    而被告所犯之刑法第三百三十七條自七十二年六月二十六日
    （即罰金罰鍰提高標準條例修正公布日）迄今未修正，其罰
    金法定刑為「五百元」，貨幣單位乃「銀元」（刑法第三百
    三十七條本文參照），依罰金罰鍰提高標準條例第一條前段
    提高十倍，實為「銀元五千元」，經現行法規所定貨幣單位
    折算新台幣條例第二條折算為「新臺幣一萬五千元」。刑法
    施行法於九十五年七月一日施行後，所定罰金之貨幣單位為
    新臺幣，就其所定數額高三十倍，刑法第三百三十七條之罰
    金法定刑「五百元」，依該規定折算，亦為「新臺幣一萬五
    千元」。是刑法施行法前開條文修正後，刑法第三百三十七
    條「罪刑」並未變更。刑法施行法第一條之一第一項、第二
    項前段之法律效果乃將刑法分則罰金刑之貨幣單位從「銀元
    」轉換為「新臺幣」，係一貨幣單位準據法，修正意旨亦止
    於釐清吾國先前易生混淆之貨幣單位系統，與罪刑無涉，尚
    無刑法第二條第一項新舊法比較適用之問題，自應適用現行
    有效之法律。
四、被告行為後，九十四年一月七日修正，同年二月二月公布之
    刑法，業於九十五年七月一日施行，本件所涉修正前後法律
    適用情形，詳如附表所示。就竊盜部分，其中關於連續犯刪
    除之修正，修正前之規定足使行為人受較輕之刑罰，應依刑
    法第二條第一項前段適用行為時法。就侵占部分，其中關於
    罰金定義之修正，修正前之規定足使行為人受較輕之刑罰，
    應依刑法第二條第一項前段適用行為時法；其中關於易服勞
    役折算標準之修正，修正後之規定足使行為人受較輕之刑罰
    ，應依刑法第二條第一項後段適用裁判時法；因罰金定義僅
    將罰金最低限度從銀元一元即新臺幣三十元提高為新臺幣一
    千元，但易服勞役折算標準係攸關身體自由之剝奪，整體觀
    察刑罰法律，自應一體適用裁判時法。
五、爰審酌被告貪圖他人財物因而犯罪之動機及目的；曾受有期
    徒刑以上刑之宣告及執行，品行不佳；國小畢業之智識程度
    ；離婚，一個子女，就讀高中，由前妻照顧，父母健在，均
    六十餘歲，未與父母同住，之前從事焊接工作，月入新台幣
    二萬餘元之生活狀況；多次竊盜，敗壞社會治安，惟所竊財
    物價值尚非鉅大；事後坦認犯罪之態度等一切情狀，不經言
    詞辯論，即於協商合意範圍內判處如主文所示之刑，並沒收
    被告所有供犯罪所用之扳手一支。
六、依刑事訴訟法第四百五十五條之十，本件除有同法第四百五
    十五條之四第一項第一款「有前條第二項之撤銷合意或撤回
    協商聲請者」、第二款「被告協商之意思非出於自由意志者
    」、第四款「被告所犯之罪非第四百五十五條之二第一項所
    定得以聲請協商判決者」、第六款「被告有其他較重之裁判
    上一罪之犯罪事實者」、第七款「法院認應諭知免刑或免訴
    、不受理者」所定情形之一，或協商判決違反同條第二項「
    除有前項所定情形之一者外，法院應不經言詞辯論，於協商
    合意範圍內為判決。法院為協商判決所科之刑，以宣告緩刑
    、二年以下有期徒刑、拘役或罰金為限之規定者」，不得上
    訴。如有刑事訴訟法第四百五十五條之十所定得提起上訴之
    情事，且不服本判決，應於判決送達之日起十日內，向本院
    提出上訴狀。
據上論斷，應依刑事訴訟法第二百七十三條之一第一項、第四百
五十五條之二第一項、第四百五十五條之四第二項、第四百五十
五條之八、第四百五十四條，刑法第二條第一項前段、但書、第
五十六條（修正前）、第三百二十一條第二項、第一項第三款、
第三百三十七條、第二十五條第二項後段、第四十七條第一項、
第四十二條第三項、第三十八條第一項第二款，刑法施行法第一
條之一第一條第一項、第二項前段，判決如主文。
中    華    民    國    95    年    7     月    31    日
                        刑事第一庭  法  官  張 道 周
上列正本證明與原本無異。
如有刑事訴訟法第四百五十五條之十所定得提起上訴之情事，且
不服本判決，應於判決送達之日起十日內，向本院提出上訴狀（
應附繕本）。
中    華    民    國    95    年    7     月    31    日
                                    書記官  黃 意 雯
附記本判決論罪之法條全文
刑法第三百二十一條第一項第三款、第二項
犯竊盜罪而有左列情形之一者，處六月以上、五年以下有期徒刑
：
  三、攜帶兇器而犯之者。
前項之未遂犯罰之。
刑法第三百三十七條
意圖為自己或第三人不法之所有，而侵占遺失物、漂流物或其他
離本人所持有之物者，處五百元以下罰金。
附表
┌──┬──┬───────────┬──┬────────────┐
│編號│條號│新法                  │比較│理由                    │
│    │    ├───────────┤    │                        │
│    │    │舊法                  │結果│                        │
├──┼──┼───────────┼──┼────────────┤
│    │25  │新條文                │無  │修正前刑法第二十六條前段│
│    │    │已著手於犯罪行為之實行│    │未遂犯得按既遂犯之刑減輕│
│    │    │而不遂者，為未遂犯。  │    │之規定，修正後移至第二十│
│    │    │未遂犯之處罰，以有特別│    │五條第二項後段，修正前後│
│    │    │規定者為限，並得按既遂│    │所使用文字及法律效果完全│
│    │    │犯之刑減輕之。        │    │相同，罪刑法律並未因之有│
│    │    ├───────────┤    │所「變更」，尚無刑法第二│
│    │    │舊條文                │    │條適用之餘地，而應適用現│
│    │    │已著手於犯罪行為之實行│    │行有效之法規。          │
│    │    │而不遂者，為未遂犯。  │    │                        │
│    │    │未遂犯之處罰，以有特別│    │                        │
│    │    │規定者，為限。        │    │                        │
├──┼──┼───────────┤    │                        │
│    │26  │新條文                │    │                        │
│    │    │行為不能發生犯罪之結果│    │                        │
│    │    │，又無危險者，不罰。  │    │                        │
│    │    ├───────────┤    │                        │
│    │    │舊條文                │    │                        │
│    │    │未遂犯之處罰，得按既遂│    │                        │
│    │    │犯之刑減輕之。但其行為│    │                        │
│    │    │不能發生犯罪之結果，又│    │                        │
│    │    │無危險者，減輕或免除其│    │                        │
│    │    │刑。                  │    │                        │
├──┼──┼───────────┼──┼────────────┤
│    │33  │新條文                │    │(一)修正後刑法第三十三條第│
│    │    │主刑之種類如下：      │    │  四款僅將拘役之計算單位│
│    │    │四、拘役：一日以上，六│    │  由月更正為日，內容完全│
│    │    │    十日未滿。但遇有加│    │  相同，無涉刑度加重或減│
│    │    │    重時，得加至一百二│    │  輕，並無法律變更之情形│
│    │    │    十日。            │    │  ，應適用現行法規。    │
│    │    │五、罰金：新臺幣一千元│    │(二)修正前刑法第三十三條第│
│    │    │    以上，以百元計算之│    │  五款規定，罰金：一元以│
│    │    │    。                │    │  上，修正後則提高為，罰│
│    │    ├───────────┼──┤  金：新臺幣一千元以上，│
│    │    │舊條文                │ˇ  │  以百元計算之，致刑度有│
│    │    │主刑之種類如下：      │    │  加重之情形，應依新刑法│
│    │    │四、拘役：一日以上，二│    │  第二條第一項前段之規定│
│    │    │    個月未滿。但遇有加│    │  ，適用行為時法。（最高│
│    │    │    重時，得加至四個月│    │  法院九十五年第八次刑事│
│    │    │    。                │    │  庭決議，下稱最高法院決│
│    │    │五、罰金：一元以上。  │    │  議）                  │
├──┼──┼───────────┼──┼────────────┤
│    │42  │新條文                │ˇ  │修正前刑法第四十二條第二│
│    │    │易服勞役以新臺幣一千元│    │項規定，易服勞役以銀元一│
│    │    │、二千元或三千元折算一│    │元以上三元以下折算一日，│
│    │    │日。但勞役期限不得逾一│    │依當時有效現已廢止之罰金│
│    │    │年。                  │    │罰鍰提高標準條例第二條就│
│    │    ├───────────┼──┤其原定數額提高為一百倍折│
│    │    │舊條文                │    │算一日，即以銀元一百元、│
│    │    │易服勞役以一元以上三元│    │二百元、三百元折算一日，│
│    │    │以下，折算一日。但勞役│    │依現行法規所定貨幣單位折│
│    │    │期限不得逾六個月。無力│    │算新臺幣條例第二條以三倍│
│    │    │完納者，易服勞役。    │    │換算成新台幣，即新臺幣三│
│    │    │                      │    │百元、六百元、九百元折算│
│    │    │                      │    │一日。修正後刑法第四十二│
│    │    │                      │    │條第三項前段規定，易服勞│
│    │    │                      │    │役以新台幣一千元、二千元│
│    │    │                      │    │或三千元，折算一日，就折│
│    │    │                      │    │算標準而言，修正規定較有│
│    │    │                      │    │利於行為人，依刑法第二條│
│    │    │                      │    │第一項但書之規定，應適用│
│    │    │                      │    │修正後之規定。（臺灣高等│
│    │    │                      │    │法院暨所屬法院法律座談會│
│    │    │                      │    │決議，下稱臺灣高等法院座│
│    │    │                      │    │談會決議）              │
├──┼──┼───────────┼──┼────────────┤
│    │47  │新條文                │無  │刑法第四十七條雖經修正，│
│    │    │受徒刑之執行完畢，或一│    │但本件被告無論依修正前或│
│    │    │部之執行而赦免後，五年│    │修正後法律，被告均構成累│
│    │    │以內故意再犯有期徒刑以│    │犯，法律效果又屬相同，並│
│    │    │上之罪者，為累犯，加重│    │無刑法第二條所稱法律變更│
│    │    │本刑至二分之一。      │    │情形，自應適用現行法律。│
│    │    │第九十八條第二項關於因│    │                        │
│    │    │強制工作而免其刑之執行│    │                        │
│    │    │者，於受強制工作處分之│    │                        │
│    │    │執行完畢或一部之執行而│    │                        │
│    │    │免除後，五年以內故意再│    │                        │
│    │    │犯有期徒刑以上之罪者，│    │                        │
│    │    │以累犯論。            │    │                        │
│    │    ├───────────┤    │                        │
│    │    │舊條文                │    │                        │
│    │    │受有期徒刑之執行完畢，│    │                        │
│    │    │或受無期徒刑或有期徒刑│    │                        │
│    │    │一部之執行而赦免後，五│    │                        │
│    │    │年以內再犯有期徒刑以上│    │                        │
│    │    │之罪者，為累犯，加重本│    │                        │
│    │    │刑至二分之一。        │    │                        │
├──┼──┼───────────┼──┼────────────┤
│    │56  │新條文                │    │刑法修正之後，原屬連續犯│
│    │    │刪除                  │    │之數個犯罪行為，依新法應│
│    │    │                      │    │數罪併罰，比較修正前之規│
│    │    │                      │    │定，可依裁判上一罪論處，│
│    │    ├───────────┼──┤顯然罪刑之處罰內容發生變│
│    │    │舊條文                │ˇ  │動，解釋上對於刑法第二條│
│    │    │連續數行為而犯同一之罪│    │第一項之解釋，應包括各種│
│    │    │名者，以一罪論。但得加│    │影響罪刑加重之規定，按刑│
│    │    │重其刑至二分之一。    │    │法第二條之法律，係指刑罰│
│    │    │                      │    │所依存的整體法律狀態，故│
│    │    │                      │    │法律有變更應指足以影響行│
│    │    │                      │    │為的可罰性與法律效果的法│
│    │    │                      │    │令，因修正而有所變更而言│
│    │    │                      │    │，此部份修正自屬法律變更│
│    │    │                      │    │，應為新舊法之比較，經新│
│    │    │                      │    │舊法比較之結果，舊法以一│
│    │    │                      │    │罪論並得加重其刑較新法數│
│    │    │                      │    │罪分論併罰有利於行為人，│
│    │    │                      │    │應依舊刑法第五十六條規定│
│    │    │                      │    │論以一罪，並加重其刑。（│
│    │    │                      │    │最高法院會議，臺灣高等法│
│    │    │                      │    │院座談會決議）          │
└──┴──┴───────────┴──┴────────────┘


司法院資訊處製作；財團法人民間司法改革基金會備份。
